最高法院刑事判決　　　　　　　　　　　　　　　八十六年度台上字第五五一三號
　　上訴人　台灣高等法院台南分院檢察署檢察官
　　被　告　甲○○
右上訴人因被告過失致人於死案件，不服台灣高等法院台南分院中華民國八十五年十
月二十二日第二審更審判決（八十五年度交上更(二)字第二九九號，起訴案號：台灣台
南地方法院檢察署八十二年度偵字第三五一七號），提起上訴，本院判決如左：
    主  文
原判決撤銷，發回台灣高等法院台南分院。
    理  由
本件原判決以公訴意旨略以：被告甲○○於民國八十一年九月二十四日十八時二十五
分許，駕駛車牌號碼000－0000號機車，沿台南縣水鎮○○號道路由南向北
方向行駛，途經新營市護鎮里十一鄰後鎮一二一號前時，應注意，並能注意張來春在
路旁晒高梁，竟疏未注意車前狀況而撞及張來春，致其有頭胸腿挫傷內出血之傷害，
經送醫救治，延至八十一年九月二十八日上午一時三十分許不治死亡。因認甲○○涉
有過失致人於死罪嫌。經審理結果，認不能證明被告犯罪，因而撤銷第一審論處被告
因過失致人於死罪刑之不當判決，改判諭知甲○○無罪，固非無見。
惟按審理事實之法院，對於案內一切證據，除認為不必要者外，均應詳為調查，期能
發現真實，苟與待證事實有重要關係，在客觀上認為應行調查之證據，而未依法加以
調查，即與證據未經調查無異，仍難遽為被告有利或不利之認定。又事實審法院本於
調查所得之資料，以自由心證認為證言一部分為真實者，固得採取或捨棄其一部，以
為裁判之根據，但其所採取或捨棄一部分之心證理由，應詳為闡述，方足以昭折服。
本件原判決既以車禍現場，先後有二起事故發生，被害人張來春係遭先前另一不詳姓
名男子騎機車所撞致傷重不治死亡，其死亡非因被告之過失行為所致等情，資為判斷
依據，但對於一般車禍應有之輪胎痕跡及地面散落之碎片等所顯示情形，是否與其判
斷相符﹖卷內道路交通事故調查報告上之現場圖及照片所顯示之情形是否相符﹖如顯
非符合，其原因安在等項，原判決俱無調查及說明，已嫌未盡職權調查能事。況依被
告所述，伊當時在遠處已看到被害人倒地不起，有許多路人圍觀（見相驗卷七－一頁
、偵查卷十一頁）；原判決所引證人陳俊傑、蕭鐱堭、李劉菊之證述亦復如此；且案
發時為九月二十四日下午六時十三分許，應無視線不良情形。如果上述數人所供無訛
，則被告捨馬路寬廣處而逕向眾人圍觀之被害人倒地處衝行，殊難令人明白。又本院
前次發回更審業已指明：證人蕭鐱煌於一審訊以：「八十一年九月二十四日十八時二
十五分許，有無目睹車禍情形﹖」答稱：「有一位老太婆平躺在慢車道水溝旁，被一
位女孩扶持背部，我問那女孩子，那女孩子被一位年老男子騎機車撞倒，該男子說
去報警，當時現場祇有該年輕女子，無旁人……」，證人陳俊傑於一審問以：「目
經過情形如何﹖」時，則證稱：「有一位年輕女子扶住老太婆，一位老伯說要去叫救
護車，我有看到該老伯，另有二位學生與我同時抵達，然後蕭先生也到場，然後被告
自己騎機車滑倒……」（以上見一審卷八十二年九月二日審判筆錄），顯見陳俊傑所
言其先到車禍現場，還看到老伯等他人，而後蕭鐱煌才到現場，核與蕭鐱煌所供當時
現場只有一年輕女人，無旁人之情歧異不一，相互矛盾，且與蕭鐱煌本人於警訊中陳
稱：那名女孩子告訴我說張來春被一名「中年人」騎機車撞倒在路旁之說詞，亦不相
合，究竟真相若何﹖何者為是﹖迄欠明瞭，尚非無再研求之餘地。原審未就蕭鐱煌
、陳俊傑二人之矛盾有瑕疵之供述詳予調查剖析釐清，率以採用彼等之證述資為論斷
之依據，不無速斷，其採證亦難謂與論理法則無違等情在案。究竟蕭鐱煌與陳俊傑何
人先到場﹖其二人各述稱自己先到場，且蕭鐱煌稱其到場時，肇事者已藉故逃逸，除
不詳姓名女子一人外，則無他人，而陳俊傑則稱當時該肇事者尚在現場，此後蕭鐱煌
始到場云云。二人所述顯不能相容，原判決猶謂其供詞無矛盾，其自由心證之運用，
非無可議。檢察官上訴意旨並稱原審認案發現場當時發生二起車禍，與卷證資料不合
等語，執以指摘原判決違背法令，為有理由。應認原判決仍有撤銷發回更審之原因。
又本件雖係刑事訴訟法第三百七十六條第一款所列之案件，惟於修正刑事訴訟法施行
前，原得上訴於第三審法院，且已繫屬於法院，依刑事訴訟法施行法第五條第一項規
定，仍應依施行前之法定程序終結之，附此明。
據上論結，應依刑事訴訟法第三百九十七條、第四百零一條，判決如主文。
中      華      民      國    八十六    年      九      月     十八     日
                              最高法院刑事第六庭
                                  審判長法官  黃  劍  青
                                        法官  劉  敬  一
                                        法官  林  增  福
                                        法官  林  文  豐
                                        法官  邵  燕  玲
      右正本證明與原本無異
                                              書  記  官
中      華      民      國    八十六    年      九      月    二十五    日
